臺北高等行政法院判決
　　　　　　　　　　　　　　　　　　 95年度簡字第00983號
原　　　告　甲○○
被　　　告　勞工保險局
代　表　人　乙○○（總經理）
訴訟代理人　丁○○兼送達代收.
　　　　　　丙○○
上列當事人間因勞工保險條例事件，原告不服行政院勞工委員會
中華民國95年10月4 日勞訴字第0950031486號訴願決定，提起行
政訴訟。本院判決如下：
    主  文
原告之訴駁回。
訴訟費用由原告負擔。
　　事實及理由
一、事實概要：緣原告以臺南市攤販職業工會為投保單位，加入
    勞工保險為被保險人。原告以其於民國（下同）94年8 月13
    日因腦出血住院診療，前經被告核發94年8 月16日至同年月
    27日期間普通疾病傷病給付在案。嗣原告以該症係於工作中
    促發，於94年11月1 日檢據向被告申請改依職業病申請94年
    8 月16日至94年10月26日期間職業傷病給付。經被告審查，
    以原告所患與工作無法認定有相當因果關係，乃於94年12月
    23日以保給傷字第09460856260 號函（下稱原處分）核定仍
    按普通傷病辦理，所請住院期間傷病給付前已核付，餘所請
    門診治療期間應不予給付。原告不服，向勞工保險監理委員
    會（下稱勞保監理會）申請審議，經該會於95年5 月9日 以
    95保監審字第0474號審定書駁回後，原告提起訴願，亦遭駁
    回，遂提起本件行政訴訟。
二、原告起訴意旨略稱：原告確實工作場所中風，有第三人為證
    ，該書面資料已呈送被告所屬機關。而被告認定原告非屬職
    業災害，實欠缺法律依據。聲明請求撤銷原處分，並命被告
    作成核付職業傷病給付之行政處分。
三、被告答辯意旨略稱：
  (一)參照行政院勞工委員會（下稱勞委會）88年11月19日台88勞
    安3 字第0049502 號函釋：「勞工工作時腦幹出血，是否屬
    職業災害疑義，應經醫師診斷是否為職業上原因引起，再據
    以論斷。」
  (二)經被告派員訪查原告之工作情形及發病經過，另洽調原告就
    診之病歷資料，併全案送請專科醫師審查，據醫理見解：「
    (1)依其就醫紀錄及說明，其所患為中風，此與其高血壓且不
    規則治療有關。(2)其他發病危險因子，有抽煙（量大）、喝
    酒等。(3)其工作擔任肉品販賣，發病前並無特殊壓力事件。
    綜上，本案所患與其工作無法認定有相當因果關係。」據此
    ，被告乃核定原告所患仍按普通傷病辦理，於法並無不合。
  (三)原告雖訴稱有第三人為證，確於工作場合中促發中風之事實
    ，被告不給付之理由及原因欠缺法律依據。惟查，原告不服
    被告之核定，申請審議，經勞保監理會送其特約專科醫師審
    查，據醫理見解︰「參考所附資料顯示黃君本身具有多項容
    易促發腦中風之危險因子，包括高血壓未規則治療、喝酒及
    抽煙等，另發病前亦無特殊超乎尋常之壓力存在，因此所患
    係屬普通疾病。」且職業傷病之判定，涉及專業醫理之判斷
    。爰此，被告於審核給付案件時，除據被保險人或受益人檢
    附之保險資料、診斷證明書等書面資料審核外，必要時亦須
    另外徵詢專科醫師意見或實地派員訪查瞭解實情，故法令明
    文規定被告為審核保險給付或勞保監理會為審核爭議事項，
    得調查有關之文件，得另行指定醫院或醫師複檢、並得通知
    出具診斷書之醫院診所檢送必要相關診療病歷，以為審核之
    依據。
  (四)本案既經被告及勞保監理會共2 位特約專科醫師先後就原告
    發病前之工作情形及就診相關之病歷資料詳予審查，並提具
    專業醫理見解，咸認原告所患無法認定為職業傷病，被告所
    為處分於法並無違誤。
四、按「被保險人因遭遇普通傷病或普通疾病住院診療，不能工
    作，以致未能取得原有薪資，正在治療中者，自不能工作之
    第4 日起，發給普通傷病補助費或普通疾病補助費。」、「
    被保險人因執行職務而致傷害或職業病不能工作，以致未能
    取得原有薪資，正在治療中者，自不能工作之第4 日起，發
    給職業傷害補償費或職業病補償費。．．．前項因執行職務
    而致傷病之審查準則，由中央主管機關定之。」、「普通傷
    害補助費或普通疾病補助費，均按被保險人平均月投保薪資
    半數發給，每半個月給付1 次，以6 個月為限。但傷病事故
    前參加保險之年資合計已滿1 年者，增加給付6 個月。」、
    「職業傷害補償費或職業病補償費，均按被保險人平均月投
    保薪資70% 發給，每半個月給付1 次；如經過1 年尚未痊癒
    者，其職業傷害補償費或職業病補償費減為平均月投保薪資
    之半數，但以1 年為限。」勞工保險條例第33條至第36 條
    分別定有明文。次按「本準則依勞工保險條例第34條第2項
    規定訂定之。」、「被保險人因執行職務而致傷病之審查，
    除法令另有規定外，依本準則辦理。」、「被保險人因執行
    職務而致傷害者，為職業傷害。」、「被保險人於作業中，
    於工作當場促發疾病，而該項疾病之促發與作業有相當因果
    關係者，視為職業病。」勞工保險被保險人因執行職務而致
    傷病審查準則（下稱傷病審查準則）第1 條、第2 條及第21
    條亦分別定有明文。另「勞工工作時腦幹出血，是否屬職業
    災害，應經醫師診斷是否為職業上原因引起，再據以論斷。
    」復為勞委會88年11月19日台88勞安3 字第0049502 號函明
    釋在案。
五、經查：
  (一)本件原告請求94年8 月16日至94年10月26日期間職業傷病給
    付之金額為38,974元（773.3 ×72×70% ），經被告審核給
    付4,640 元（773.3 ×12×50% ）普通傷病給付，計差額為
    34,334元。是本件訴訟標的金額在20萬元以下，應適用簡易
    訴訟程序，合先敘明。
  (二)查原告為勞工保險被保險人，以其於94年8 月13日因腦出血
    住院診療，前經被告核發94年8 月16日至同年月27日期間普
    通疾病傷病給付在案。嗣原告以該症係於工作中促發，於94
    年11月1 日檢據向被告申請改依職業病申請94年8 月16日至
    94 年10 月26日期間職業傷病給付。經被告審查，以原告所
    患與工作無法認定有相當因果關係，乃以原處分核定仍按普
    通傷病辦理，所請住院期間傷病給付前已核付，餘所請門診
    治療期間應不予給付。原告不服，向勞保監理會申請審議及
    向勞委會提起訴願，亦均遭駁回等情，為兩造所不爭，復有
    傷病給付受理編審清單、勞工保險傷病給付申請書暨給付收
    據、財團法人奇美醫院（下稱奇美醫院）診斷證明書、勞工
    保險傷病診斷書、原處分、勞保監理會審定書、訴願決定書
    附原處分卷可稽，為可確認之事實。
  (三)查勞工保險職業病之認定，係以勞工保險職業病種類表表列
    之職業病為範圍，然核原告之情形並非屬該表所列範圍之內
    ，自無從以此認係職業病。次查被保險人於工作時腦幹出血
    ，是否屬職業災害，應經醫師診斷是否為職業上原因所引起
    ，再據以論斷，業經勞委會上揭函釋在案。又依傷病審查準
    則第21條所謂「疾病之促發與作業有相當因果關係者」，應
    以被保險人所患與作業間是否具有相當因果關係為判斷依據
    ，然判斷相當因果關係須考量之因素甚多諸如：一般工作之
    性質、長短、工作環境及當日疾病促發之情形、被保險人相
    關病史及其就醫控制狀況等等，凡此均涉醫學專業領域，非
    僅憑原告片面之非專業性主張即可作為認定之依據，亦非被
    告或勞保監理會之一般承辦人員所能逕予認定。再按當事人
    主張有利於己之事實者，就其事實有舉證之責任，民事訴訟
    法第277 條前段定有明文，依行政訴訟法第136 條之規定，
    上開規定為行政訴訟程序所準用。復按人民提起課予義務訴
    訟請求行政機關作成授益行政處分，係在增加自己之權利，
    依上開之規定，自應就權利發生實體上規定要件最低度事實
    負舉證責任。
  (四)本件原告主張其有第三人為證，確於工作場合中促發中風之
    事實，而認其所患為職業傷害云云。惟經被告派員訪查原告
    之工作情形及發病經過，另洽調原告就診之病歷資料，併全
    案送請被告專科醫師審查，據醫理見解略以「(1)依其就醫紀
    錄及說明，其所患為中風，此與其高血壓且不規則治療有關
    。(2)其他發病危險因子，有抽煙（量大）、喝酒等。(3)其工
    作擔任肉品販賣，發病前並無特殊壓力事件。綜上，本案所
    患與其工作無法認定有相當因果關係。」等語，據此，被告
    核定原告仍按普通傷病辦理，乃否准原告所請職業傷病給付
    請求。又原告不服被告核定，申請審議，經勞保監理會送其
    特約專科醫師審查，據醫理見解略以「參考所附資料顯示被
    保險人（即原告）本身具有多項容易促發腦中風之危險因子
    ，包括高血壓未規則治療、喝酒及抽煙等，另發病前亦無特
    殊超乎尋常之壓力存在，因此所患係屬普通疾病。」等語，
    此有上開特約專科醫師審查意見表影本附原處分卷可稽。準
    此，原告上揭所患既經被告及勞保監理會2 位特約專科醫師
    分別簽示審查意見，咸認原告所患為普通疾病，非屬職業病
    ，揆諸渠等醫理見解實已就原告所患非為職業病作出必要之
    說明，則被告以原告所患非屬職業病，乃以原處分核定所請
    職業傷病給付，應不予給付，於法並無不合。
  (五)本件原告主張其於工作場合促發中風之事實，固據其提出說
    明書為證，然依原告所提出之奇美醫院診斷證明書可知，原
    告經診斷為「左側顱內出血」、「腦出血」；復經奇美醫院
    函復原告病情摘要略以「94年8 月13日病人述工作一半時，
    半身偏癱，．．．無外傷，右側全癱肌力1 分。．．．病人
    高血壓病史，無腦中風病史」等情，有診斷證明書、勞工傷
    病診斷書及奇美醫院保險專用病情摘要等附原處分卷可按。
    由上可見，原告所患係因疾病而致，並非因執行職務而致傷
    害者，非屬職業傷害至明。至依傷病審查準則第21條規定可
    知，原告所患上揭疾病須其促發與作業有相當因果關係，始
    得視為職業病。茲依原告提出之說明書可知，原告從事販賣
    豬肉零售已近30年，其每工作日均須買賣毛豬販售，其於94
    年8 月13日當天，仍和平常一般整理及搬運肉品，突然頭昏
    而跌坐地上等情，有該說明書影本1 份附原處分卷可參，則
    依原告上揭說明可知，原告從事販賣豬肉零售已達30年，可
    見其從事上揭工作係屬常態，又其於事故當日工作如常，原
    告並未提出其於發病前之工作狀態有何明顯不正常之處，尚
    難認其發病前有何特殊異於尋常工作之工作時間或特殊壓力
    可言。此外，原告就其主張所患上揭疾病與其工作確有相當
    因果關係之有利事實，既未舉證以實其說，其空言主張其該
    項疾病之促發與作業有相當因果關係者，視為職業病云云，
    亦不足取。
  (六)再查行政程序法第36條及第41條第1 項分別規定：「行政機
    關應依職權調查證據，不受當事人主張之拘束，對當事人有
    利及不利事項一律注意。」、「行政機關得選定適當之人為
    鑑定。」查被保險人之傷病症狀認定常涉及醫理專業領域，
    非被告或勞保監理會之一般承辦人員所能逕予認定，故被告
    於審核保險給付案件時，除以被保險人或受益人檢附之診斷
    書等書面資料予以審核外，如有必要，亦須另外徵詢專科醫
    師意見或實地派員訪查瞭解實情等，故法令明文規定被告或
    監理會為審核保險給付或爭議事項，得調查有關文件，得另
    行指定醫院或醫師複檢、並得通知出具診斷書之醫院診所檢
    送必要之有關診療病歷等，即雖以專門醫師診斷證明為依據
    ，審查核定權仍在被告。被告係勞工保險之保險人，於當事
    人向其提出勞工保險各項給付申請時，被告須開始行政程序
    ，並有上揭依職權調查證據之義務，且於遇有醫理上之諸疑
    義時，得以具有專業知識之第三人即專科醫師，於行政程序
    中陳述關於特別法規或經驗定則之意見，而以其陳述，為證
    據之用。是被告於行政程序中將有待進一步調查之案件，請
    其特約專科醫師陳述醫學上之意見，以為證據，於法尚無不
    合。故被告將原告相關病歷資料送請特約專科醫師審查以提
    供醫理見解，係借助其專業意見，作為審核給付之參考，難
    遽論為不法。查原告所患「左側顱內出血」、「腦出血」是
    否視為職業病，事涉專業醫理判斷，須有客觀就診病歷資料
    為依憑，非僅憑原告片面主張即可作為認定之依據。而本件
    被告於審核時，除依原告所提申請書件外，另向原告就診之
    奇美醫院洽詢病情及調閱相關病歷影本等，一併送請其特約
    專科醫師審查，勞保監理會於審議時，亦送請其特約科專科
    醫師提供審查意見，經上揭2 位特約專科醫師分別簽示審查
    意見，咸認原告所患與工作無關，屬普通疾病，且揆諸渠等
    醫理見解實已就原告所患非為職業病作出必要之說明，而相
    關審查程序亦未有違法之處，自應予以尊重。況本件非僅憑
    上揭特約專科醫師之見解為不利原告處分，就原告所提出之
    證據資料以觀，均無從為原告本件傷病確屬職業病之結論，
    原告認原處分欠缺法律依據云云，乃有誤會。
六、綜上所述，原處分認原告所患不屬職業病，乃核定否准所請
    職業傷病給付，仍按普通傷病辦理，即無違誤，審議審定、
    訴願決定予以維持，俱無不合。原告仍執前詞及個人主觀之
    見解，訴請如聲明所示，為無理由，應予駁回。又本件為簡
    易事件，依卷內資料，事證已臻明確，爰不經言詞辯論為判
    決。
據上論結，本件原告之訴為無理由，爰依行政訴訟法第233條第1
項、第98條第3項前段，判決如主文。
中　　華　　民　　國　　96　　年　　4 　　月　　30　　日
                           第四庭　法　官  陳秀
上為正本係照原本作成。
本件以訴訟事件所涉及之法律見解具有原則性者為限，始得於本
判決送達後20日內向本院提出上訴狀並表明上訴理由，如已於本
判決宣示後送達前提起上訴者，應於判決送達後20日內補具上訴
理由（均按他造人數附繕本），且經最高行政法院許可後方得上
訴。
中　　華　　民　　國　　96　　年　　4 　　月　　30　　日
 　　  　　　　　　　   　　　     書記官  楊子鋒
